臺灣高等法院臺南分院刑事判決　　　　 96年度上訴字第245號
上　訴　人
即　被　告　甲○○
指定辯護人　本院公設辯護人　丙○○
上列上訴人因違反槍砲彈藥刀械管制條例案件，不服臺灣雲林地
方法院95年度訴字第467號中華民國96年1月24日第一審判決（起
訴案號：臺灣雲林地方法院檢察署95年度偵字第2723號），提起
上訴，本院判決如下：
    主  文
上訴駁回。
    事  實
一、甲○○基於持有具殺傷力之改造手槍及子彈之犯意，未經許
    可，於民國九十三年間某日，在雲林縣北港鎮某處圓環，向
    某真實姓名年籍不詳綽號「長腳榮」之成年男子以新臺幣（
    下同）九萬元之代價，購得如附表編號一至八所示之物，其
    中附表編號一為具有殺傷力之改造手槍，附表編號二至四均
    為具有殺傷力之子彈，購得後，即將之帶回其位於雲林縣北
    港鎮○街里○○街十九之三號之住處，而未經許可持有之。
    迄於九十五年五月二十三日下午二時三十分許，經警持搜索
    票前往其上開住處搜索查獲，並扣得如附表所示之物。
二、案經嘉義縣警察局報告臺灣雲林地方法院檢察署檢察官偵查
    起訴。
    理  由
一、前揭被告甲○○對於上開時、地，以九萬元之代價購得如附
    表編號一至八所示之物而持有，迄於九十五年五月二十三日
    下午二時三十分許，在其上開住處為警查獲，並扣得如附表
    所示之物等事實，業據被告於警偵訊、原審及本院審理中坦
    承不諱（見偵卷第九、三四、三五頁；原審卷第四、七十、
    七一頁；本院卷第二九、四五頁），惟矢口否認附表編號一
    所示之槍枝有何殺傷力。指定辯護人為被告辯護稱：該扣案
    經鑑定有殺傷力之手槍，槍管口徑過大，子彈上膛後，無法
    固定，會向前滑動，扣案槍枝的板機會造成撞針無法撞擊到
    子彈，導致子彈無法發射出去，所以這把槍無法造成殺傷力
    ，而鑑定所用之性能檢驗法，未經實際試射，難認有何殺傷
    力。經查：
（一）扣案如附表編號一所示之槍枝，經內政部警政署刑事警察
      局（下稱刑事警察局）鑑定結果，認係由仿SIG SAUER廠
      半自動手槍製造之槍枝，更換土造金屬槍管改造而成之改
      造手槍，機械性能良好，可供擊發適用子彈使用，具有殺
      傷力等情，有該局九十五年六月三十日刑鑑字第09500773
      61號槍彈鑑定書一份在卷可憑（見原審卷第十六至二一頁
      ）。刑事警察局上開槍彈鑑定書，已敘明該改造手槍機械
      性能良好，可供擊發適用子彈使用。
（二）復據經本院傳訊刑事警察局物理鑑識組鑑識員乙○○來院
      證稱：「（辯護人問：有殺傷力的這隻槍枝是否有經過實
      際試射？）沒有經過試射，是用性能檢驗法檢驗的。」、
      「（辯護人問：能否詳細說明性能檢驗法如何檢驗？）先
      檢視槍枝的主要零件是否完整，有無欠缺或損壞的情形，
      然後再檢視各個部位的性能，例如撞針能否正常運作，板
      機是否能夠帶動擊槌，如果這二個部分都完整的話，我們
      就會認定有殺傷力。」、「（辯護人問：這個子彈【指扣
      案子彈】是否適合有殺傷力的這枝槍枝？）我們鑑定槍彈
      有無殺傷力，是將槍枝與子彈分開的。」、「（辯護人問
      ：你們檢測這把槍枝時有無測量他的口徑？）我們在鑑定
      槍枝的殺傷力時，與槍枝的口徑沒有關係。」、「（辯護
      人問：你們既然沒有測量槍枝的口徑，為何知道有適用的
      子彈？）世界上的常見的子彈，最小的從五點五ＭＭ到十
      二ＭＭ的口徑都有。當然還有其他更大、更小的子彈也有
      ，因此在常見的子彈口徑範圍不下一佰種。」、「（辯護
      人問：你們是否有找適用的子彈來試射？）如果是制式的
      槍枝就會標示清楚子彈的口徑，至於扣案的槍枝槍管就是
      土造的，其他部分是由模擬槍來組裝的，所以這種改造的
      槍枝根本就沒有固定的口徑的子彈，所以他既然沒有固定
      口徑的子彈，當然就由改造的人隨時去車造適合發射的子
      彈。」、「（辯護人問：殺傷力有一定的標準，沒有經過
      測試的話，為何認定有超過殺傷力的標準？）如果是空氣
      槍枝是用實際去試射測試，因為打擊子彈的槍枝，要擊發
      超過二十焦耳的子彈是非常容易的。這些槍枝我們在九十
      年之前屢屢試射這些槍枝，每次測試的動能都超過二十焦
      耳，因此我們認為這些槍枝如果擊發適用的子彈，其殺傷
      力一定超過法定的標準。」、「（辯護人問：扣案的槍枝
      槍管是否光滑？）如果適用的子彈還是可以發射，主要在
      於子彈所裝填的火藥。」等語（見本院卷第四一至四三頁
      ），對於扣案編號一之改造手槍具有殺傷力已為詳細完整
      之陳述。
（三）至被告及辯護人所稱槍枝槍管口徑過大，子彈上膛後，無
      法固定，會向前滑動，不能擊發子彈云云。乃因所裝填之
      子彈口徑過小，如換裝適用之子彈，自可避免此種情形發
      生。被告亦自承有用扣案的子彈去試，子彈都會滑出來，
      但並未試過口徑再大一點的子彈等語（見原審卷第七十頁
      ），而改造槍枝本無固定之口徑，參以本件共查扣有四種
      規格不同之子彈，即直徑九MM、八. 九MM、八MM、五. 六
      五MM之子彈，依槍彈鑑定書所載，附表編號一之槍枝係可
      供擊發適用子彈使用，而非指可供擊發扣案的子彈使用，
      是扣案上開規格之子彈自未必能適用於該槍枝，是被告及
      辯護人上開所辯，並無足採。附表編號一所示之槍枝為可
      發射子彈具有殺傷力之改造手槍可堪認定。至扣案如附表
      編號二、三、四所示之子彈，經鑑定結果，認編號二之制
      式子彈一顆，為口徑九MM制式子彈，具殺傷力；編號三、
      四之子彈共五顆，認均係土造子彈，均具直徑約八MM之金
      屬彈頭，採樣二顆試射，可擊發，認具殺傷力等情，有刑
      事警察局上開槍彈鑑定書在卷可參，足認扣案如附表編號
      二、三、四所示之子彈，均係槍砲彈藥刀械管制條例所列
      管具有殺傷力之子彈。
（四）綜上，本件事證已臻明確，被告犯行堪以認定，應依法論
      科。
二、【九十五年七月一日刑法修正施行後新舊法之比較及適用】
（一）【行為後法律變更之意義】：
       按行為後法律有變更者，適用行為時之法律。但行為後
       之法律有利於行為人者，適用最有利於行為人之法律。
       此為刑法第二條第一項揭示之法律變更從舊從輕原則，
       規範目的在於避免惡化行為人法律地位，致其受行為時
       無法預見之刑罰處罰，故該條文「法律」之解釋限於「
       刑罰法律」（釋字第一○三號解釋、最高法院五十一年
       台非字第七六號判例參照），循此意旨，則該條文之「
       變更」當限於「影響整體刑罰權規範內容有利或不利」
       之變更，始合其規範目的，並與前揭限縮該條文「法律
       」為「刑罰法律」之實務見解一致，至於無涉刑罰權規
       範之文義修改或條文項次調整、增列等，則不屬之，更
       能與最高法院九十五年第八次刑事庭會議決議，認為刑
       法第五十五條、第五十九條等雖事涉處斷刑或刑之加減
       事由法律，然於法理明文化或標準見解明文化等不涉刑
       罰權規範內容之條文修正，認非屬刑法第二條「法律變
       更」之見解相呼應。
（二）【刑法第三十三條第五款罰金刑之適用】：
　　   被告行為後，刑法關於罰金刑之規定業經修正布，舊法
       第三十三條第五款「罰金：一元以上」之規定，修正公
       布為新法第三十三條第五款「罰金：新臺幣一千元以上
       ，以百元計算之」，新法施行後，應依新法第二條第一
       項之規定，適用最有利於行為人之法律（最高法院九十
       五年第八次刑事庭會議決議參照）。比較新舊法結果，
       刑法法定本刑中列有罰金刑者，舊法顯然較有利於行為
       人，被告本件犯罪關於法定罰金刑部分，以行為時之舊
       法第三十三條第五款定其罰金部分之法定刑，對被告較
       為有利（臺灣高等法院暨所屬法院九十五年法律座談會
       第一、二號提案決議採此見解），故認屬罰金法定刑之
       變更，於法定刑有罰金刑時即應比較新舊法適用。
（三）【易服勞役之比較適用－未逾六個月】：
       被告行為後，刑法關於罰金刑易服勞役之規定業經修正
       公布：就《折算標準》而言，舊法第四十二條第二項「
       易服勞役以一元以上三元以下，折算一日」（依罰金罰
       鍰提高標準條例廢止前第二條規定，就其原定數額提高
       為一百倍折算一日，即銀元一百元、二百元、三百元折
       算一日，換算成新臺幣即三百元、六百元、九百元折算
       一日）之規定，修正公布為新法第四十二條第三項前段
       「易服勞役以新臺幣一千元、二千元或三千元折算一日
       」。新舊法相較，新法之規定將折算標準提高，使易服
       勞役之日數減少，新法較有利於被告。
（四）是綜其全部罪刑之結果而為比較，以修正後之刑法較有利
      於被告，應一體適用修正後之刑法規定論處。另沒收為從
      刑，除法律有特別規定者外，依主刑所適用之法律（最高
      法院九十五年五月二十三日第八次刑事庭會議決議參照）
      ；而刑法第五十五條就想像競合犯增加但書「不得科以較
      輕罪名所定最輕本刑以下之刑」，為法理之明文，非屬法
      律有變更，無庸為新舊法之比較適用，應依一般法律適用
      原則適用裁判時法（最高法院九十五年十一月七日第二十
      一次刑事庭會議決議參照）。
三、核被告所為，係犯槍砲彈藥刀械管制條例第八條第四項之未
    經許可，持有可發射子彈具有殺傷力之改造手槍罪及同條例
    第十二條第四項之未經許可，持有子彈罪。被告以一持有行
    為，同時持有具有殺傷力之改造手槍及子彈，同時侵害數法
    益，係屬一行為而觸犯數罪名，應依刑法第五十五條想像競
    合犯之規定，從一重之槍砲彈藥刀械管制條例第八條第四項
    之未經許可，持有可發射子彈具有殺傷力之改造手槍罪處斷
    。
四、原審以被告罪證明確，依槍砲彈藥刀械管制條例第八條第四
    項、第十二條第四項，刑法第十一條前段、第二條第一項但
    書、第五十五條、第四十二條第三項、第三十八條第一項第
    一款等規定，並審酌被告無視法令禁制，未經許可持有具殺
    傷力之改造手槍、子彈，惟並未持以另犯他案，對社會之危
    害尚輕，其持有槍枝、子彈之數量、期間，及其教育程度為
    農工肄業等一切情狀，量處有期徒刑三年十月，併科罰金新
    臺幣（下同）六萬元，罰金如易服勞役，以一千元折算壹日
    。並就附表編號一所示之改造手槍一支、附表編號二之制式
    子彈一顆、附表編號三之土造子彈三顆，均係違禁物，應宣
    告沒收。其認事用法，洵無違誤，量刑亦適當。被告上訴意
    旨認扣案改造手槍無殺傷力，指摘原審判決不當云云，洵無
    理由，應予駁回。
五、
（一）至附表編號四所示之土造子彈二顆，業經鑑定機關實際試
      射，僅餘不具殺傷力之彈殼，核其性質已非屬違禁物；編
      號五所示之改造手槍，經檢視，欠缺撞針，依現狀，無法
      供擊發子彈使用，認不具殺傷力；編號六、七所示之土造
      子彈，各採樣一顆試射，均無法擊發，認不具殺傷力；編
      號八所示之制式子彈一顆，經檢視，彈底具撞擊痕跡，經
      試射，無法擊發（惟彈頭掉落），認不具殺傷力，有刑事
      警察局上開槍彈鑑定書在卷可參，是扣案如附表編號四至
      八所示之物，均非屬違禁物，亦非被告供本案犯罪所用之
      物，爰均不予宣告沒收。
（二）附表編號九所示之撞針二支，鑑定結果，認其中一支為土
      造金屬撞針半成品，另一支為金屬柱狀物；附表編號十所
      示之滑套頂桿一支，鑑定結果，認係金屬復進簧桿，可供
      適用槍枝組裝使用，分別有刑事警察局上開槍彈鑑定書及
      九十五年十一月二十九日刑鑑字第0950176425號函文（見
      原審卷第八七頁）在卷可參。再經原審送內政部鑑定結果
      ，認均非內政部八十六年十一月二十四日台（86）內警字
      第8670683號公告之槍砲主要組成零件，有內政部九十五
      年十二月十九日內授警字第0950871863號函在卷足憑（見
      原審卷第九十一頁）；附表編號十一所示之彈簧一個，亦
      非屬內政部所公告之槍砲主要組成零件，有原審洽辦公務
      電話紀錄單及內政部上開公告各一份在卷可稽（見原審卷
      第九三、九四頁）。是附表編號九至十一所示之物，均非
      屬違禁物，亦無其他證據可資證明係被告供本案犯罪所用
      或預備之物，亦不予宣告沒收。
（三）附表編號十二所示之黑色火藥一包，經送刑事警察局鑑定
      結果，檢出硝化甘油、硝化纖維等成分（淨重○. 一九公
      克，取樣○. 一七公克供鑑定用罄，餘重○. ○二公克）
      ，認含有雙基發射火藥，有該局九十五年七月五日刑鑑字
      第0950077355號鑑定書一份（見原審卷第三十頁）在卷足
      憑，而該火藥雖經內政部認定為炸彈或爆裂物之組成零件
      （見原審卷第九一頁內政部函文），惟參酌內政部所公告
      之各類槍砲、彈藥主要組成零件種類，火藥僅於「炸彈」
      、「爆裂物」項下列為主要組成零件（見原審卷第九四頁
      所附內政部公告），上開公告並未列舉「子彈」之主要組
      成零件，復觀槍砲彈藥刀械管制條例第十二條第四項、同
      條例第十三條第四項之規定，「持有子彈」之法定刑較「
      持有彈藥之主要組成零件」之法定刑為輕，是應認火藥須
      為「炸彈」或「爆裂物」之成分，方屬該條例第十三條第
      四項所欲規範之對象，至於裝填在「子彈」內之火藥，則
      非該條例所欲規範之對象，否則將形成持有「子彈」者，
      其法定刑較輕，但持有「子彈內容物之火藥」者，法定刑
      卻較重之情形，致輕重失衡。本件扣案如附表編號十二所
      示之火藥，依被告所供，係其從子彈內取出，自非屬內政
      部上開公告所示槍砲、彈藥之主要組成零件，該火藥一包
      並非屬違禁物，且亦無證據可認係被告持供犯本案所用或
      預備之物，亦不為沒收之諭知，併此敘明。
據上論斷，應依刑事訴訟法第三百六十八條，判決如主文。
本案經檢察官劉欽銘到庭執行職務。
中　　華　　民　　國　　96　　年　　4 　　月　　12　　日
                  刑事第一庭    審判長法  官  黃崑宗
                                      法  官  蔡長林
                                      法  官  夏金郎
以上正本證明與原本無異。
如不服本判決，應於收受本判決後十日內向本院提出上訴書狀。
其未敘述上訴理由者並得於提起上訴後十日內向本院補提理由書
狀（均須按他造當事人之人數附繕本）「切勿逕送上級法院」。
　　　　　　　　　　　　　　　　　　　書記官  劉岳文
中　　華　　民　　國　　96　　年　　4 　　月　　12　　日
附錄本案論罪科刑法條：
槍砲彈藥刀械管制條例第8 條第4 項
未經許可，製造、販賣或運輸鋼筆槍、瓦斯槍、麻醉槍、獵槍、
空氣槍或第4 條第1 項第1 款所定其他可發射金屬或子彈具有殺
傷力之各式槍砲者，處無期徒刑或5 年以上有期徒刑，併科新臺
幣1 千萬元以下罰金。
未經許可，轉讓、出租或出借前項所列槍枝者，處5 年以上有期
徒刑，併科新臺幣1 千萬元以下罰金。
意圖供自己或他人犯罪之用，而犯前二項之罪者，處無期徒刑或
7 年以上有期徒刑，併科新臺幣1 千萬元以下罰金。
未經許可，持有、寄藏或意圖販賣而陳列第1 項所列槍枝者，處
3 年以上10年以下有期徒刑，併科新臺幣700 萬元以下罰金。
第1 項至第3 項之未遂犯罰之。
槍砲彈藥刀械管制條例第12條第4項
未經許可，製造、販賣或運輸子彈者，處1 年以上7 年以下有期
徒刑，併科新台幣500 萬元以下罰金。
未經許可，轉讓、出租或出借子彈者，處6 月以上5 年以下有期
徒刑，併科新台幣300 萬元以下罰金。
意圖供自己或他人犯罪之用，而犯前二項之罪者，處3 年以上10
年以下有期徒刑，併科新台幣700 萬元以下罰金。
未經許可，持有、寄藏或意圖販賣而陳列子彈者，處5 年以下有
期徒刑，併科新台幣300 萬元以下罰金。
第 1 項至第 3 項之未遂犯罰之。
附表：
┌──┬────────────────┬──┬─────────────┐
│編號│扣案物品名稱                    │數量│  備註                    │
├──┼────────────────┼──┼─────────────┤
│1   │仿SIG SAUER 廠半自動手槍製造之槍│1支 │                          │
│    │枝，更換土造金屬槍管改造而成之改│    │                          │
│    │造手槍（槍枝管制編號：0000000000│    │                          │
│    │號，含彈匣1 個）                │    │                          │
├──┼────────────────┼──┼─────────────┤
│2   │口徑9 MM制式子彈                │1顆 │                          │
├──┼────────────────┼──┼─────────────┤
│3   │直徑約8MM 金屬彈頭之土造子彈    │3顆 │                          │
├──┼────────────────┼──┼─────────────┤
│4   │直徑約8MM 金屬彈頭之土造子彈    │2顆 │業經試射。                │
├──┼────────────────┼──┼─────────────┤
│5   │仿SIG SAUER 廠半自動手槍製造之槍│1支 │經檢視，欠缺撞針，依現狀，│
│    │枝，更換土造金屬槍管改造而成之改│    │無法供擊發子彈使用，認不具│
│    │造手槍（槍枝管制編號：0000000000│    │殺傷力。                  │
│    │號，無彈匣）                    │    │                          │
├──┼────────────────┼──┼─────────────┤
│6   │直徑約8.9 MM金屬彈頭之土造子彈  │2顆 │採樣1 顆試射，無法擊發，認│
│    │                                │    │不具殺傷力。              │
├──┼────────────────┼──┼─────────────┤
│7   │直徑約5.65MM金屬彈頭之土造子彈  │2顆 │採樣1 顆試射，無法擊發，認│
│    │                                │    │不具殺傷力。              │
├──┼────────────────┼──┼─────────────┤
│8   │口徑9 MM制式子彈　              │1顆 │經檢視，彈底具撞擊痕跡，經│
│    │                                │    │試射，無法擊發（惟彈頭掉落│
│    │                                │    │），認不具殺傷力。        │
├──┼────────────────┼──┼─────────────┤
│9   │撞針                            │2支 │1 支為土造金屬撞針半成品，│
│    │                                │    │另1 支為金屬柱狀物。      │
├──┼────────────────┼──┼─────────────┤
│10  │滑套頂桿                        │1支 │係金屬復進簧桿，可供槍枝組│
│    │                                │    │裝使用。                  │
├──┼────────────────┼──┼─────────────┤
│11  │彈簧                            │1個 │                          │
├──┼────────────────┼──┼─────────────┤
│12  │黑色火藥                        │1包 │含有雙基發射火藥。        │
└──┴────────────────┴──┴─────────────┘
